臺灣高雄地方法院刑事判決　　　　　　　100年度訴字第378號
公　訴　人　臺灣高雄地方法院檢察署檢察官
被　　　告　高正彥
指定辯護人　余景登律師
上列被告因殺人未遂等案件，經檢察官提起公訴（99年度偵續字
第490 號、99年度偵字第27854號），本院判決如下：
    主  文
高正彥犯損壞公務員職務上掌管之物品罪，處有期徒刑拾月。又
犯肇事致人傷害逃逸罪，處有期徒刑捌月。應執行有期徒刑壹年
肆月。
    事  實
一、高正彥於民國99年6 月20日凌晨1 時45分許，駕駛向石運國
    所承租之車牌號碼0153－VV號自用小客車，沿途高速行駛於
    高雄巿中山一路、七賢二路、民主橫路、南台路、自立二路
    、瑞源路等路段，並闖越紅燈號誌，有道路交通管理處罰條
    例第53條「行經有燈光號誌管制之交岔路口闖紅燈」之違規
    事由，經高雄巿政府警察局新興分局執行防制危險駕駛勤務
    之警員，發現高正彥上述駕駛行為，即於中華三路與六合二
    路口前，開啟警示燈、鳴放警笛示警，要求高正彥停車受檢
    ，高正彥竟迴轉往中華三路往北行駛，右轉至七賢二路，再
    右轉至自立二路，途經中山橫路，左轉至南台路逃離；於同
    日凌晨1 時55分許，行經南台路與民主路交岔路口時，適遇
    穿著制服、分別騎乘車牌號碼602 －ETN 號及XX3 －395 號
    警用機車，正接獲通報，前往支援執行交通勤務之高雄市政
    府警察局新興分局中山派出所員警郭盈麟、張乃文，欲當場
    攔檢舉發；詎高正彥見狀，明知警員郭盈麟、張乃文所為之
    稽查、取締交通違規，為警察之法定職責，係正在依違反道
    路交通管理處罰條例事件執行舉發職務之公務員，竟為避免
    受攔檢，且因南台路狹小，兩邊已停放車輛，不易會車，仍
    基於妨害公務、損壞公務員職務上掌管物品之犯意，駕駛前
    揭自用小客車，朝員警郭盈麟、張乃文騎乘之警車衝撞，施
    以強暴行為；郭盈麟、張乃文察覺有異，隨即跳車閃避，仍
    造成張乃文右膝挫傷、右小腿挫傷之傷害（張乃文受有傷害
    部分未據告訴) ，及郭盈麟、張乃文所掌管之上開2 部警用
    機車嚴重毀損；高正彥即左轉民主路往東方向逃逸。嗣高正
    彥於同日中午主動前往高雄市警察局仁武分局仁武分駐所自
    首，始查悉上情。
二、高正彥另於99年7 月10日上午10時35分許，駕駛車牌號碼08
    65－JJ號之自用小客車搭載2 名姓名、年籍不詳之友人，沿
    高雄市三民區○○○路由東往西方向行駛，行經莊敬國小前
    ，因未與前車保持安全距離，煞車不及，不慎追撞前方，由
    李孟陽所騎乘車牌號碼299 －GEA 號之重型機車，致李孟陽
    受有右腳踝及右腳挫傷之傷害（高正彥涉犯過失傷害部分，
    業經本院以100 年度簡字第756 號判處有期徒刑3 月確定）
    ，及騎乘之機車前車燈、前車殼、後車燈、車牌毀損（高正
    彥涉犯毀損部分，因李孟陽撤回告訴，業經臺灣高雄地方法
    院檢察署檢察官以99年度偵續字第490 號為不起訴處分確定
    ），而高正彥下車察看後，因李孟陽堅持要打電話報警並等
    候警方到場，高正彥竟基於肇事逃逸之犯意，未為任何處置
    ，即駕車逃逸，經警據報後循線查悉上情。
三、案經高雄巿政府警察局新興分局報告及李孟陽訴由高雄巿政
    府警察局三民第二分局報告臺灣高雄地方法院檢察署檢察官
    偵查起訴。
    理  由
壹、證據能力部分：
一、證人郭盈麟、張乃文於警詢中所為之供述，係屬被告以外之
    人於審判外之陳述，為傳聞證據，且證人郭盈麟、張乃文業
    於本院審理中到庭作證，其證述內容與先前於警詢中之供述
    並無重大歧異，亦無傳聞法則例外之適用，應認上開證人於
    警詢中之供述，無證據能力。
二、本判決認定被告高正彥有罪判決所引用之證據資料，其中傳
    聞證據部分，縱無刑事訴訟法第159 條之1 至第159 條之4
    或其他規定之傳聞證據例外情形，亦因被告、辯護人及檢察
    官或同意可作為證據使用，或未聲明異議，依刑事訴訟法第
    159 條之5 第1 項、第2 項之規定，本院審酌各該傳聞證據
    並非違法取得，與待證事項具關聯性，證明力亦非明顯過低
    等情，認以之作為證據係屬適當，具有證據能力。
貳、有罪部分：
一、訊據被告高正彥固不諱言於事實欄一所示之時間、地點，闖
    紅燈並駕車衝撞警用機車，及事實欄二所示肇事逃逸之行為
    ，惟否認有何妨害公務或損壞公務員職掌物品之犯行，辯稱
    ：當時我開車遭人攔查，對方穿便服又開偵防車，我沒有駕
    照，就趕緊離開了，之後支援的人騎著警用機車，從巷口出
    來，他們看到我就將警用機車推倒在地，人就跳車，我煞車
    不及，才會衝撞警車云云。經查：
(一)、被告高正彥於事實欄一所示之時間、地點，闖紅燈並駕車衝
    撞警用機車之事實，除據被告於警詢及偵訊之供述外，業據
    證人郭盈麟、張乃文於本院審理時證述綦詳（見本院訴字卷
    第81頁至第93頁），另有高正彥涉嫌肇事逃逸等案逃逸路線
    圖、被告與石運國承租車牌號碼0153－VV號自用小客車之契
    約書、道路交通事故現場圖、道路交通事故調查報告表(一)；
    (二)各1 份、現場暨警用機車毀損照片共20張、高雄市立大同
    醫院張乃文之診斷證明書1 份、高雄市政府警察局舉發違反
    道路交通管理事件通知單3 份在卷可稽（見警一卷第9 頁至
    第15頁、第21頁至第27頁、第38頁、第39頁至第40頁），足
    認被告此部分不利於己之供述與卷內積極事證相符，應堪採
    認。
(二)、被告高正彥於事實欄二所示時間、地點肇事逃逸之事實，除
    據被告於警詢及偵訊之供述外，核與證人李孟陽於偵查中之
    結證情節相符（見偵續卷第22頁），另有道路交通事故現場
    圖、道路交通事故調查報告表(一)；(二)各1 份、車牌號碼0865
    －JJ號車輛毀損照片1 張、小港醫院李孟陽之診斷證明書1
    份附卷可憑（見警二卷第27頁、第31頁、第36頁至第38頁）
    ，是以此部分之事實，亦堪認定。
(三)、被告以前詞置辯，故本案有疑義，應與審究者，厥為：被告
    駕車衝撞警用機車時，有無妨害公務或損壞公務員職掌物品
    之主觀犯意? 本院說明得心證之理由如下：
１、證人張乃文於本院審理時證稱：我跟郭盈麟接獲通報時，正
    好在南台路上，南向北的方向，就騎警用機車往回到南台路
    與六合路口，把車停在南台路正中間，因為我們值勤時，攔
    停的話，一定會下車，不然就是在車上比手勢向駕駛告知要
    停止，六合路夜市會有很多人來來往往，但是高正彥過六合
    夜市的瞬間，汽車開始加速，當時高正彥把車開過來時，郭
    盈麟就準備棄車，撞倒第1 台車子的瞬間，就知道高正彥沒
    有打算要停車，我的反應不是騎走，就是被撞到，就想趕快
    跳車，因為來不及，我一跳車時，高正彥就撞到我的機車，
    機車撞到我的腳就受傷等語（見本院卷第81頁正、反面）；
    而證人郭盈麟於本院審理時亦結證稱：我們接到基地台呼叫
    時，剛好在南台路上，就迴轉到事發地點即南台、民主路口
    我騎車在南台路正中央，張乃文在我後面，當時是騎警用巡
    邏機車，身上穿制服及反光背心，且開警示燈，就看到被告
    所開的銀色車子，本來慢慢的，看到我們就從正前方衝過來
    ，完全沒有減速跡象，因為我是第1 台，就趕快跳車，張乃
    文才跟著我跳等情（見本院卷第89頁反面至第91頁）。互核
    證人郭盈麟、張乃文前揭證述內容大致相符，且由卷附之道
    路交通事故現場圖、現場照片可知，郭盈麟、張乃文所騎乘
    之1 部警用機車係停放在道路中間，且現場留有2 道刮地痕
    之事實，益證郭盈麟、張乃文前揭所言，應可採信。
２、再者，被告駕車從中山橫路左轉南台路，沿南台路直行，其
    間經過六合二路、民主橫路9 巷路口，再至衝撞警車之地點
    ，且被告駕駛之車牌號碼0153－VV號自用小客車車損皆位於
    右前方保險桿處，而郭盈麟、張乃文各自騎乘之警用機車，
    車損皆位在車頭，機車兩側無遭碾過之跡象等節，有高正彥
    涉嫌肇事逃逸等案逃逸路線圖、道路交通事故現場圖各1 份
    、車損照片18張附卷可參（見警一卷第9 頁、第12頁、第22
    頁至第30頁），足認被告衝撞警車時，並非甫轉入南台路口
    ，突遇攔檢，煞車不及，才撞到警用機車；而係早已沿南台
    路直行，駕車直接衝撞警用機車之事實。
３、另參酌被告於衝撞警用機車後，原本可停留現場接受攔檢，
    卻仍選擇駕車逃離現場乙情，以彰顯被告係避免為警查緝，
    故意駕車衝撞警用機車之主觀犯意，是以被告前開所辯顯係
    卸責之詞，不足採信。
(四)、綜上，本件事證明確，被告前揭事實欄一、二所示之犯行，
    皆堪以認定，應以法論科。
二、論罪、科刑部分：
(一)、按道路交通管理之稽查，違規紀錄，由交通勤務警察，或依
    法令執行交通稽查任務人員執行之；公路主管及警察機關就
    其主管業務，查獲違反道路交通管理之行為者，應本於職權
    舉發或處理之；交通勤務警察或依法令執行交通稽查任務人
    員，對於違反道路交通管理事件之稽查，應認真執行；其有
    不服稽查而逃逸之人、車，得追蹤稽查之；行為人有本條例
    之情形者，應填製舉發違反道路交通管理事件通知單，並於
    被通知人欄予以勾記，此道路交通管理處罰條例第7 條第1
    項、違反道路交通管理事件統一裁罰基準及處理細則第6 條
    第2 項、第10條、第11條第1 項分別定有明文。是本件警員
    郭盈麟、張乃文既係於執行交通勤務時，欲攔停交通違規之
    被告，以職權舉發，自係屬依法執行職務無誤。
(二)、核被告高正彥前揭事實欄一所為，係犯刑法第135 條第1 項
    妨害公務罪、第138 條損壞公務員職務上掌管之物品罪；另
    被告前揭事實欄二所為，係犯刑法第185 條之4 肇事逃逸罪
    。又刑法第135 條第1 項之妨害公務執行罪，所欲處罰係妨
    害國家公務之執行，其被害法益為國家，並非公務員個人，
    故本件雖有2 名執行公務員警遭當場施以強暴，惟被害之國
    家法益仍屬單一，並無侵害數個法益之情事，仍屬單純一罪
    ，僅成立一妨害公務執行罪。被告以一駕車撞擊警車之行為
    ，觸犯妨害公務執行罪與損壞公務員職務上掌管之物品罪，
    為想像競合犯，依刑法第55 條 從一重之損壞公務員職務上
    掌管之物品罪。而被告所犯損壞公務員職務上掌管之物品罪
    及肇事逃逸罪間，犯意各別，行為互異，應予分論併罰。再
    被告於有犯罪偵查權限之機關發覺上開事實欄一部分犯行前
    ，於99年6 月20日中午，前往高雄市政府警察局仁武分局仁
    武分駐所主動向警方坦承犯行並表示願意接受裁判之行為，
    有高雄市政府警察局新興分局100 年3 月25日高市警新分偵
    字第1000007579號函文1 份附卷可憑（見本院審訴卷第42頁
    ），合於刑法第62條前段自首之規定，爰就被告所犯上開事
    實欄一部分依法減輕其刑。
(三)、本院審酌被告高正彥為規避警方查緝，竟以強暴之方式駕車
    衝撞警員郭盈麟、張乃文，除損壞警用機車外，亦造成警員
    張乃文受有傷害；且若非郭盈麟、張乃文及時跳車閃避，以
    警用機車之受損程度研判，郭盈麟、張乃文將遭受更大之傷
    害；另被告與李孟陽發生車禍後，亦僅因無照駕駛，避免受
    罰，竟棄受傷之李孟陽於不顧，逕自駕車離去，皆已表彰被
    告為自己之小利，置他人生死於不顧之心態，其動機、行為
    均可非難；雖坦承事實欄二之肇事逃逸犯行，但對於事實欄
    一部分，卻狡辯是不小心撞到警用機車，犯後態度亦非良好
    ；復考量張乃文實際上受有右膝挫傷、右小腿挫傷之傷害，
    張乃文表示經此經驗後，自認是對警務人員的一種打擊等語
    ；而警用機車修繕費用係新臺幣（下同）25,330元，迄今被
    告仍未賠償張乃文或高雄市政府警察局新興分局等情，業據
    郭盈麟、張乃文證述明確（見本院訴字卷第93頁至第94頁）
    ；另李孟陽亦受有右腳踝及右腳挫傷之傷害，而李孟陽所騎
    乘之機車，車禍後之修繕費用為34 ,300 元等犯罪所生之損
    害；又衡之被告對於事實欄一有自首之情形，且被告為高中
    畢業、入監前從事洗車業務、未婚等智識程度及家庭狀況，
    量處如主文所示之刑，並定其應執行之刑，以示懲儆。
參、不另為公訴不受理部分：
一、起訴意旨雖認：被告高正彥於99年6 月20日1 時55分許，駕
    駛車牌號碼0153 -VV號自用小客車，行經高雄市○○區○○
    路與民主路口時，發現高雄巿政府警察局新興分局中山派出
    所員警郭盈麟、張乃文，分別騎乘車牌號碼602-ETN 及XX3-
    395 號警用機車在南台路上欲攔查，竟基於殺人犯意，非但
    未減速受檢，反而加速朝員警郭盈麟、張乃文騎乘之警車衝
    撞，員警郭盈麟、張乃文隨即跳車閃避，但仍造成張乃文右
    膝挫傷、右小腿挫傷之傷害及上開2 部警用機車嚴重毀損，
    被告即左轉民主路往東方向逃逸，因認被告涉有殺人未遂之
    罪嫌等語。
二、按「犯罪事實應依證據認定之，無證據不得認定犯罪事實」
    、「不能證明被告犯罪者，應諭知無罪之判決」，刑事訴訟
    法第154 條第2 項、第301 條第1 項分別定有明文。申言之
    ，犯罪事實之認定應憑證據，如未能發現相當證據，或證據
    不足以證明，自不能以推測或擬制之方法，作為裁判基礎（
    最高法院40年台上字第86號判例意旨參照）；且認定犯罪事
    實所憑之證據，雖不以直接證據為限，間接證據亦包括在內
    ，然而無論直接證據或間接證據，其為訴訟上之證明，須於
    通常一般之人均不致有所懷疑，而得確信其為真實之程度者
    ，始得據為有罪之認定，倘其證明尚未達到此一程度，而有
    合理之懷疑存在而無從使事實審法院得有罪之確信時，即應
    由法院為諭知被告無罪之判決（最高法院76年台上字第4986
    號判例意旨參照）。次按殺人與傷害之區別，應以殺意之有
    無為斷，即行為人於下手時有無決意取被害人生命為準，至
    於被害人受傷處是否致命部位，及傷痕多寡、輕重為何等，
    亦僅得供審判者心證之參考，究不能據為絕對之標準（最高
    法院20年非字第104 號判例意旨參照）。
三、檢察官起訴被告高正彥涉有殺人未遂罪嫌，無非係以張乃文
    於偵查中之證述；郭盈麟、張乃文之交通事故談話紀錄表各
    1 份；高正彥涉嫌肇事逃逸等案逃逸路線圖；道路交通事故
    現場圖；道路交通事故調查報告表(一)、(二)各1 份；現場暨警
    用機車毀損照片共26張；高雄市立大同醫院張乃文之診斷證
    明書1 份以為論據。訊據被告高正彥堅詞否認有何殺人未遂
    犯行，辯稱：我沒有殺人的意思，當時因為害怕才沒停車，
    看到郭盈麟、張乃文的時候，他們跳車，把機車擺在中間等
    語。辯護人則以：被告主觀上沒有殺人犯意，客觀上我們認
    為當時的員警郭盈麟、張乃文應有充分機會避免遭被告撞擊
    等詞為被告置辯。
四、經查：
(一)、證人張乃文於偵查中證稱：當時六合路很多人，一開始我看
    到高正彥開很慢，我有開啟鋒鳴器及警示燈，也身穿制服，
    停在馬路中間，高正彥突然加速衝撞我們的機車，前方郭盈
    麟先跳車，我看到後跟著跳車，跳車後被告撞到我的機車，
    機車過來刮傷我，高正彥後來從南台路左轉民生路逃逸等語
    （見偵一卷第8 頁），核與證人郭盈麟、張乃文於交通事故
    談話紀錄表內之記載大致相同；然觀之證人張乃文上開證述
    ，除被告突然加速衝撞警用機車外，並未提及被告有何彰顯
    殺人犯意之客觀事實。
(二)、證人郭盈麟於本院審理時證稱：事發前南台路旁邊有停一排
    機車，南台路不是雙線道或很寬廣的路，兩邊機車停下來，
    已經又占了一些空間，基本上1 輛車子可以經過，但若2 輛
    車子要會車，就要找比較寬的地方，2 輛車子才可以會車，
    當時我加入圍捕時，已經在路中間，高正彥要過去，要就是
    撞我們，不然就是撞旁邊的車子，但高正彥選擇直線撞過來
    等語（見本院訴字卷第92頁正、反面）；另從案發後警方蒐
    證照片觀之，現場確實路邊各停1 排機車或自用小客車，會
    車不易之情形，有照片8 張附卷可憑（見警一卷第21頁），
    堪認證人郭盈麟前揭證述，應予信實。故被告若欲避免攔檢
    ，不是選擇撞旁邊的車子，就是選擇衝撞警用機車；然而，
    路旁既已停一整排車輛，被告縱撞擊路旁車輛，也無法逃離
    該處，因而被告客觀上僅有選擇衝撞警用機車，以達到逃逸
    之目的，所以被告主觀上是否有殺人之不確定犯意，已令人
    質疑。
(三)、復觀之被告所駕駛之自用小客車車損是在右前方保險桿處，
    該自用小客車車頭中間幾乎無車損，有車損照片6 張附卷可
    憑（見警一卷第28頁至第30頁），顯見被告雖為逃避查緝，
    不惜衝撞警用機車，但已有閃避警用車輛之傾向；再者，警
    員郭盈麟、張乃文見被告駕車無煞車之跡象，仍有跳車之思
    考、反應時間，且離被告最近之郭盈麟，事後毫髮無傷；而
    張乃文所受之傷害，亦非被告駕車直接衝撞所造成，而是遭
    倒地之警用機車刮傷等節，業據證人郭盈麟、張乃文於本院
    審理時證述明確。衡情，被告若有殺害郭盈麟、張乃文之犯
    意，見郭盈麟、張乃文跳車後，理應會再朝郭盈麟、張乃文
    方向衝撞，可是被告卻直接駕車離去，堪認被告無決意取郭
    盈麟、張乃文之生命甚明。
(四)、至證人張乃文於本院審理時，雖證稱：被告高正彥的汽車當
    時可以閃過我和郭盈麟的機車，而不撞擊到我們等語（見本
    院訴字卷第88頁反面），惟詰問證人郭盈麟後，關於被告於
    案發時可否駕車閃避警用機車乙節，證人郭盈麟、張乃文之
    證述內容迥異，經審判長向證人張乃文確認後，證人張乃文
    始稱：因為當時我沒有注意旁邊有沒有車子，不曉得被告為
    何沒有從旁邊過，後來郭盈麟才佐證旁邊有機車等語（見本
    院訴字卷第93頁反面），且如前所述，警方事後曾至現場蒐
    證，南台路兩旁確實有停放車輛，有照片8 張附卷可參（見
    警一卷第21頁），是以尚難因張乃文於本院中，記憶錯誤所
    為之陳述，遽為不利被告之認定。另辯護人雖聲請傳喚證人
    孫曉晴，欲證明被告無殺人之犯意，惟此部分既經證人郭盈
    麟、張乃文證述明確，自無再傳訊孫曉晴之必要，爰依刑事
    訴訟法第163 條之2 第2 項第3 款規定駁回調查證據之聲請
    ，併予敘明。
(五)、綜上所述，依檢察官提出之證據，尚不能證明被告有殺人之
    直接或間接犯意，至於被告駕車衝撞警用機車，導致機車刮
    傷張乃文部分，應僅構成刑法第277 條第1 項之傷害罪，起
    訴意旨漏未斟酌上情，認被告此部分所為涉有殺人未遂罪嫌
    ，尚有未洽。
五、茲按告訴乃論之罪，未經告訴者，應諭知不受理之判決，刑
    事訴訟法第303 條第3 款定有明文。本件被告高正彥所涉傷
    害之罪，依刑法第287 條前段之規定，須告訴乃論。然張乃
    文於警詢及審理中，並未表明告訴之意，卷附筆錄亦未有告
    訴意思之旨。是本件既未據告訴，揆諸前開說明，本應諭知
    不受理之判決；惟起訴意旨認此部分與前揭論罪科刑之損壞
    公務員職務上掌管之物品罪部分有一行為觸犯數罪名之想像
    競合裁判上一罪關係，爰不另為公訴不受理之諭知。
據上論斷，應依刑事訴訟法第299 條第1 項前段，刑法第135 條
第1 項、第138 條第1 項、第185 條之4 、第55條、第51條第5
款、第62條前段，刑法施行法第1 條之1 ，判決如主文。
本案經檢察官賴寶合到庭執行職務。
中    華    民    國   100    年    8     月    31    日
                  刑事第十二庭  審判長法  官  黃建榮
                                      法  官  王品惠
                                      法  官  陳川傑
以上正本證明與原本無異。
如不服本判決應於收受送達後10日內向本院提出上訴書狀，並應
敘述具體理由；如未敘述上訴理由者，應於上訴期間屆滿後20日
內向本院補提理由書（均須按他造當事人之人數附繕本）「切勿
逕送上級法院」。
中    華    民    國   100    年    8     月    31    日
                                      書記官  林昭吟
附錄本判決論罪法條：
中華民國刑法第135條
對於公務員依法執行職務時，施強暴脅迫者，處3 年以下有期徒
刑、拘役或300 元以下罰金。
意圖使公務員執行一定之職務或妨害其依法執行一定之職務或使
公務員辭職，而施強暴脅迫者，亦同。
犯前2 項之罪，因而致公務員於死者，處無期徒刑或7 年以上有
期徒刑。致重傷者，處3 年以上、10年以下有期徒刑。
中華民國刑法第138條
毀棄、損壞或隱匿公務員職務上掌管或委託第三人掌管之文書、
圖畫、物品，或致令不堪用者，處5 年以下有期徒刑。
中華民國刑法第185條之4
（肇事遺棄罪）
駕駛動力交通工具肇事，致人死傷而逃逸者，處 6 月以上 5 年
以下有期徒刑。